臺灣臺南地方法院交通事件裁定　　　　　　　　　　九十二年度交聲字第五八四號
　　移 送機 關　交通部公路總局嘉義區監理所臺南監理站
　　受 處分 人
　　即 異議 人　甲○○
右列受處分人因違反道路交通管理處罰條例案件，對於交通部公路總局嘉義區監理所
臺南監理站民國九十二年十月一日所為之裁決處分（處分案號：嘉監南字第裁七四—
Ｍ00000000號）聲明異議，本院裁定如左：
    主  文
原處分關於「起駛前，不讓行進中之車輛優先通行」部分撤銷。
甲○○汽車駕駛人爭道行駛有起駛前，不讓行進中之車輛優先通行之情形，處罰鍰新
台幣壹仟捌佰元，並記違規點數壹點。
其餘異議駁回。
    理  由
一、原處分意旨略以：本件受處分人即異議人甲○○於民國九十二年七月二十三日十
    四時四十五分許，駕駛車牌號碼Ｓ三—九五一０號自用一般小貨車，於台南縣永
    康市○○路由南往北方向之慢車道起步行駛時，因疏未禮讓行進中之車輛優先通
    行，即貿然起步行駛，由慢車道向左變換車道至外側快車道，而不慎與楊子毅所
    騎乘，沿前述中華路機慢車優先道，由南往北方向，同時行抵該處之車牌號碼Ｌ
    ＶＰ—七六二號重型機車發生碰撞，造成被害人楊子毅受有右上肢擦傷之傷害，
    經台南縣警察局永康分局交通事故處理小組警員據報後到場處理開單舉發。原處
    分機關即移送機關交通部公路總局嘉義區監理所臺南監理站經查證後，復以異議
    人之上述違規事實明確，裁處異議人罰鍰新台幣一千八百元，並吊扣駕駛執照六
    個月等語。
二、聲明異議意旨則略以：受處分人即異議人甲○○於九十二年七月二十三日十四時
    四十五分許，駕駛車牌號碼Ｓ三—九五一０號自用一般小貨車，於台南縣永康市
    ○○路由南往北方向之慢車道行駛起步前，見後方並無來車，遂由慢車道向左變
    換車道至外側快車道，嗣因內側快車道停有車輛，故停駛於外側快車道等待欲向
    左變換車道至內側快車道道。詎被害人楊子毅竟自後方撞上異議人所駕駛之上開
    自用一般小貨車，被害人楊子毅因之受有輕傷。本件車禍肇始於被害人楊子毅自
    後追撞異議人所駕駛之自用一般小貨車，異議人並未違反道路交通安全規則，因
    而肇事致人受傷之規定，故異議人不服原裁處，乃提起本件異議等語。
三、按汽車駕駛人爭道行駛，起駛前，不讓行進中之車輛、行人優先通行者，處新台
    幣六百元以上一千八百元以下罰鍰；次按汽車駕駛人，駕駛汽車違反道路交通安
    全規則，因而肇事致人受傷者，吊扣其駕駛執照三個月至六個月，道路交通管理
    處罰條例第四十五條第十款、第六十一條第三項分別定有明文；另按汽車在雙向
    四車道行駛，於變換車道時，應讓直行車先行，並注意安全距離；行車起步前應
    顯示方向燈，注意前後左右有無障礙或車輛行人，並應讓行進中之車輛行人優先
    通行，道路交通安全規則第九十八條第一項第六款及第八十九條第一項第六款亦
    規定甚明。所謂「汽車起駛變換車道應讓行進中車輛先行」之規定，乃在使行進
    中車輛即有道路優先通行權之車輛優先通行。至汽車起駛變換車道是否已讓行進
    中之車輛先行，應係以汽車起駛變換車道時，是否會與行進中之汽車發生碰撞為
    其判斷之標準，而非僅以汽車起駛變換車道之駕駛人主觀片面認定作為唯一推論
    基礎。易言之，若汽車起駛變換車道時，行進中之汽車未有其他相關事證，足以
    認定有特殊異常行駛之情形（例如：嚴重超速行駛），仍不能避免與之發生行車
    上之衝突、碰撞時，則該起駛變換車道之汽車駕駛人即難認已讓行進中之汽車優
    先通行。因之，縱使起駛變換車道之汽車駕駛人主觀上認定後方無來車，尚不得
    據此推論其並未違反應讓行進中之汽車優先通行之注意義務。末按道路交通管理
    處罰條例第六十三條第二項雖有「依前項各條款，已受吊扣或吊銷駕駛執照處分
    者，不予記點」之規定，然依前開法條之內容以觀，所謂「已受吊扣或吊銷駕駛
    執照處分者，不予記點」者，必須限於因同法第六十三條第一項各款所列應記違
    規點數之條款中，尚有應「受吊扣或吊銷駕駛執照處分」之情形者，而行為人同
    時違反「吊扣或吊銷駕駛執照」之處罰規定時，始有上述第六十三條第二項規定
    之適用（如汽車行駛於高速公路而不遵管制之規定者，同法第三十三條第一項有
    罰鍰之處罰規定，而駕駛人如有前述情形，因而致人受傷、重傷或死亡者，則同
    法條第二項並有吊扣、吊銷駕駛執照之規定）。假若違反應記違規點數之法條，
    與違反應「受吊扣或吊銷駕駛執照處分」之法條，並不符合前述所指情形，則處
    罰時即無道路交通管理處罰條例第六十三條第二項之適用，而可同時記違規點數
    ，核先敘明。
四、經查：
（一）本件受處分人即異議人甲○○於九十二年七月二十三日十四時四十五分許，駕
      駛車牌號碼Ｓ三—九五一０號自用一般小貨車，於台南縣永康市○○路由南往
      北方向之慢車道起步行駛時，因疏未禮讓行進中之車輛優先通行，即貿然起步
      行駛，由慢車道向左變換車道至外側快車道，而不慎與楊子毅所騎乘，沿前述
      中華路機慢車優先道，由南往北方向，同時行抵該處之車牌號碼ＬＶＰ—七六
      二號重型機車發生碰撞等情，業據被害人楊子毅於警詢時指述歷歷，並有道路
      交通事故現場圖、道路交通事故調查報告表（一）（二）計三紙及現場蒐證照
      片四幀在卷可佐。且被害人楊子毅因此次車禍，受有右上肢擦傷之傷害乙節，
      亦有奇美醫學中心診斷證明書一紙存卷可按。
（二）異議人雖辯稱：於起步行駛時，見後方並無來車，遂由慢車道向左變換車道至
      外側快車道，嗣因內側快車道停有車輛，故停駛於外側快車道等待欲向左變換
      車道至內側快車道道，本件係被害人楊子毅自後方撞上異議人所駕駛之上開自
      用一般小貨車，被害人楊子毅因之受有輕傷，與伊無涉云云。然異議人甲○○
      於警詢中陳稱：「由中華路南往北行駛起步由第四車道向左變換至第二車道時
      停住等第一車道的車子時，見ＬＶＰ—七六二由７中華路南往北快速衝過來未
      減速就直接撞上我肇事」等語（詳警詢筆錄），核與被害人楊子毅於警詢中指
      稱：「由中華路南往北行駛第三車道至肇事地點，突然見Ｓ三—九五一０由路
      邊起步切進車道，我見狀煞車並往左閃，但已來不及，我車前車頭撞及對方左
      側車身中央肇事」等語相符（均詳見警詢筆錄）。據此可推知，異議人於中華
      路慢車道起步行駛時，應未注意禮讓行進中之被害人楊子毅所騎乘之重型機車
      優先通行，否則在無其他相關事證足以確認被害人楊子毅所騎乘之重型機車有
      嚴重異常行駛狀況下，又豈會發生本件行車事故。因之，異議人即難認已讓行
      進中車輛優先通行。縱使異議人主觀上認定後方無來車，尚非得以據此而逕認
      異議人並未違反上開行駛前，應讓行進中車輛優先通行之注意義務。
（三）況本件交通事故經送台灣省台南區行車事故鑑定委員會鑑定結果，亦認受處分
      人即異議人甲○○駕駛小貨車，起駛變換車道未讓行進中車輛先行，係本件車
      禍之肇事主因，有該委員會九十三年三月十二日南鑑字第九三００二二號函及
      所附之鑑定意見書一份在卷可憑，顯見異議人之駕駛行為，確有違反道路交通
      安全規則第九十八條第一項第六款所稱之起駛前應讓行進中之車輛優先通行及
      第八十九條第一項第六款起步前應顯示方向燈，注意前後左右有無障礙或車輛
      行人，並應讓行進中之車輛行人優先通行等規定。從而，異議人有駕駛汽車違
      反道路交通安全規則，因而肇事致人受傷，而違反道路交通管理處罰條例第四
      十五條第十款規定之違規行為，應無疑義。
（四）再查，異議人甲○○之前述違規事實，係分別違反道路交通管理處罰條例第四
      十五條第十款及第六十一條第三項之規定，已如前述。而上開第六十一條第三
      項之處罰規定，並非第六十三條第一項各款所應記違規點數之處罰條款之一，
      揆諸上開說明，本件之違規處罰應無道路交通管理處罰條例第六十三條第二項
      規定之適用，故異議人起駛前不讓行進中之車輛優先通行之違規行為，除應依
      上開第四十五條第十款之規定處罰外，並應依同法第六十三條第一項第一款之
      規定，記違規點數一點。然本件裁決書處罰主文，就此部分違規並未同時記載
      「記違規點數一點」，經核尚難認為妥適。
五、綜上所述，本件原裁決處分既有前述違法之情形，故應由本院裁定將原處分關於
    「起駛前，不讓行進中之車輛優先通行」部分撤銷，然因受處分人即異議人甲○
    ○於前述時、地，駕駛自小客車爭道行駛有起駛前，不讓行進中之車輛優先通行
    之違反道路交通安全規則，因而肇事致被害人楊子毅受傷之違規事實既均可認定
    ，則本院仍應審酌異議人違規情節之輕重，並依違反道路交通管理事件統一裁罰
    標準表之規定，另為異議人如主文所示之諭知，以資適法。至本件其餘部分之異
    議，經核尚無理由，應予以駁回。
六、據上論斷，應依道路交通案件處理辦法第十九條、第二十條前段，裁定如主文。
中      華      民      國    九十三    年      四      月     十九     日
                              臺灣臺南地方法院交通法庭
                                  法  官  鄭燕璘
右正本證明與原本無異。
如不服本裁定，應於裁定送達後五日內向本院提出抗告狀。
                                  書記官  陳金堂
中      華      民      國    九十三    年      四      月   二十三     日
